臺灣臺北地方法院民事判決　　　　　　 93年度簡上字第380號
上　訴　人　丙○○○股份有限公司
法定代理人　甲○○
上　訴　人　丁○○
　　　　　　　　　　　14樓之5
共同
訴訟代理人　黃德賢律師
被上訴人　　乙○○
上列當事人間請求給付報酬等事件，上訴人對於民國93年4月28
日臺灣臺北地方法院臺北簡易庭92年度北簡字第13745號第一審
判決提起上訴，本院於民國94年2月23日言詞辯論終結，判決如
下：
    主  文
原判決關於命上訴人丙○○○股份有限公司給付超過新臺幣拾
玖萬肆仟佰玖拾玖元，及自民國九十二年一月二十八日起至清
償日止，按年息百分之五計算之利息部分與上訴人丁○○給付部
分，及前開部分假執行之宣告，暨訴訟費用之裁判均廢棄。
右開廢棄部分，被上訴人在第一審之訴及其假執行之聲請均駁回
。
其餘上訴駁回。
第一、二審訴訟費用由上訴人神廣丙○○○股份有限公司負擔十
分之九，其餘由被上訴人負擔。
    事實及理由
一、本件被上訴人起訴主張：上訴人丁○○自民國87年9月7日起
    擔任上訴人丙○○○股份有限公司（下稱神廣公司）董事長
    上訴人神廣公司依89年4月14日臨時股東會決議通過罷免上
    訴人丁○○後，並於89年5月5日變更為訴外人斯重慶，然上
    開臨時股東會決議及上訴人神廣公司召開之89年度股東常會
    決議（目的係提前改選董監事），業經臺灣士林地方法院判
    決撤銷確定在案，上訴人丁○○於90年4月26日恢復為上訴
    人神廣公司董事長。上訴人丁○○於90年5月1日以上訴人神
    廣公司董事長身分，代上訴人神廣公司並兼以其個人名義，
    與被上訴人簽訂常年法律顧問聘任書（下稱系爭聘任書），
    由上訴人神廣公司聘僱被上訴人為常年法律顧問，期間自90
    年5月1日起至91年5月1日止計一年，並約定律師服務費為每
    小時新臺幣（下同）2,500元。被上訴人簽約後，即依約為
    上訴人神廣公司從事法律服務工作，迄至90年7月底止，業
    已支出雜費25,769元（上訴人丁○○僅給付雜費20,000元，
    尚欠5,769元）、法律服務費410,500元，被上訴人依約自得
    向上訴人神廣公司請求給付前揭報酬及費用。迭經被上訴人
    催討未獲置理。從而，被上訴人依民法第546條第1項、第
    547條規定及兩造委任契約之法律關係，請求上訴人連帶給
    付前揭必要費用及報酬。又上訴人丁○○賴帳不付被上訴人
    分文律師酬金，於本院審理本案時公然欺誑法院，拒付被上
    訴人律師報酬及必要費用，核為違反公序良俗行為，加損害
    於被上訴人，其併依公司法第23條、第184條第1項後段規定
    ，請求上訴人負連帶賠償之責。為此，被上訴人訴請(1)上訴
    人應連帶給付被上訴人416,269元，及自90年7月31日起至清
    償日止，按年息5%計算之利息；(2)願供擔保請准宣告假執行
    。經原審判決上訴人應連帶給付被上訴人416,269元，及自
    92年1月28日起至清償日止，按年息5%計算之利息，並駁回
    其餘之訴（敗訴部分未據被上訴人上訴不在審理範圍），於
    本院則求為駁回上訴人上訴。
二、上訴人神廣公司則抗辯：被上訴人主張兩造簽約日期為90年
    5月1日，然上訴人丁○○已於90年4月12日遞交辭職書，請
    辭董事長一職，其自無代理上訴人公司神廣公司與被上訴人
    簽訂契約之權限至明，是系爭聘任書對上訴人神廣公司即不
    發生效力。且依被上訴人提出之服務費明細表，或為簽約前
    之明細；或為與上訴人神廣公司業務無關；或為受任上訴人
    丁○○個人之服務，上訴人神廣公司並無負擔上開費用之義
    務，被上訴人請求其應與上訴人丁○○負連帶之責，實乏所
    據。又上訴人丁○○並無侵權行為，被上訴人依侵權行為規
    定及公司法規定，請求負連帶賠償之責，亦為無據，被上訴
    人請求上訴人連帶給付前開費用，並無理由等語。而聲明原
    判決不利於上訴人部分廢棄，被上訴人在原審之訴駁回。
三、上訴人丁○○則以：伊有代表上訴人神廣公司與被上訴人簽
    訂系爭聘任書，但簽約沒多久，公司所在地即東方科學園區
    Ａ棟大樓卻發生火災，上訴人神廣公司已無法營業，伊有告
    知被上訴人，並通知被上訴人終止系爭聘任契約關係，被上
    訴人請求上訴人給付服務費即屬無據，其並無違反公序良俗
    行為，被上訴人依侵權行為規定，請求負損害賠償，自無理
    由等語，資為抗辯。人請求上訴人連帶給付前開費用，並無
    理由等語。而聲明原判決不利於上訴人部分廢棄，被上訴人
    在原審之訴駁回。
四、經查，被上訴人主張上訴人丁○○於前揭時期以上訴人神廣
    公司董事長之身分，與被上訴人簽訂系爭聘任書，由上訴人
    神廣公司聘僱被上訴人為常年法律顧問，任期一年，自90年
    5月1日起至91年5月1日止，並約定律師服務費為每小時2,50
    0元；被上訴人簽約後已依約為上訴人神廣公司從事法律服
    務工作，並支出雜費、法律服務費元等情，有其提出之長年
    法律顧問聘任書、法律事務服務費明細表、東方科學園區Ａ
    棟復健委員會第一次會議紀錄、東方科學園區Ａ棟復健代表
    會第二次會議紀錄、東科火災聯誼會第一次會議紀錄、東科
    火災受災戶聯誼會第二次會議紀錄、立法委員林瑞圖90 年6
    月21日所召開會議紀錄、被上訴人發予蘇黎世保險公司函文
    、經濟部函文、臺北市商業管理處函文、交通部電信總局函
    文、第一產物保險公司函文、刑事按鈴申告狀、臺灣臺北地
    方法院檢察署通知書、臺灣士林地方法院內湖簡易庭通知書
    、民事起訴狀等件影本在卷可參，並經原審依職權向臺灣士
    林地方法院內湖簡易庭調閱該院九十年度湖簡字第六五一號
    民事卷宗核閱屬實，被上訴人前揭主張，即應非子虛。
五、次查，被上訴人謂系爭聘任書，係上訴人丁○○以上訴人神
    廣公司董事長身分，代上訴人神廣公司並兼以其個人名義，
    與被上訴人簽訂系爭聘任書云云，惟非但為上訴人丁○○否
    認，且本院觀之被上訴人主張所提之系爭聘任書所載格式及
    前揭委任事務處理內容，應係被上訴人丁○○以被上訴人神
    廣公司之代表所簽訂，是系爭委任契約成立於被上訴人與上
    訴人神廣公司間，殆無疑義，從而被上訴人所稱系爭聘任書
    ，乃上訴人丁○○、上訴人神廣公司共同委任被上訴人云云
    ，應無可採。
六、第查，上訴人丁○○雖抗辯其於90年5月13日東方科學園區
    Ａ棟大樓發生火災後，即通知被上訴人終止系爭聘任契約關
    係云云，惟為被上訴人所否認，且上訴人亦未就此有利於己
    之積極事實舉證以實其說，其前開抗辯，已難遽信為真實。
    況本院觀之被上訴人提出之前揭經濟部於90年6月6日經（90
    ）商字第090021 6550號函、臺北市商業管理處於90年7月25
    日第9064260100號函、交通部電信總局90年8月14日電信公
    90 第5073140號函、第一產物保險公司於90年8月7日一產火
    字第90856號函發予上訴人神廣公司或上訴人丁○○之文件
    中，亦均以被上訴人為其二人之代理人，足認上訴人丁○○
    辯稱其已於90年5月13日終止兩造系爭聘任契約云云，核與
    事實不符，而難謂可採。
七、復查，上訴人神廣公司抗辯上訴人丁○○已於90年4月12日
    請辭董事長一職，上訴人丁○○簽約時已非上訴人公司之董
    事長，自無代理上訴人神廣公司與被上訴人簽訂契約之權限
    ，系爭聘任書對上訴人神廣公司不發生效力云云。惟查，上
    訴人神廣公司於89年4月14日臨時股東會，固決議通過罷免
    上訴人丁○○後，嗣後並改選董事長為斯重慶，並於89年5
    月5日完成登記，然上開臨時股東會決議及同年8月18日上訴
    人神廣公司召開之89年度股東常會決議，均因開會程序、決
    議方法違反法令、章程，經臺灣士林地方法院判決撤銷在案
    ，此有被上訴人提出之臺灣士林地方法院89年度訴字第542
    號、89年度訴字第1026號民事判決暨確定證明書（見原審卷
    127頁至147頁）在卷足稽。另參之臺北市政府檢附之上訴人
    神廣公司歷年公司變更登記事項卡所載（見原審卷164頁至
    199頁），足證上訴人丁○○於90年5月1日前即已恢復為上
    訴人神廣公司之董事長身分。另上訴人神廣公司抗辯上訴人
    丁○○已於90年4月12日請辭董事長職務乙節，雖提出上訴
    人神廣公司90年76月7日董事、監察人及股東代表聯席會會
    議紀錄（原審卷96頁）為證，惟非但為被上訴人所否認，且
    卷附上訴人丁○○具名之「遭受黑道迫害經過陳情書」（見
    原審卷228頁）亦堅稱前開會議記錄虛偽記載，否認於90年4
    月12辭職；況上訴人丁○○於本件僅抗辯系爭聘任契約已終
    止，並未抗辯簽約時已非上訴人神廣公司董事長，是上開會
    議紀錄關於上訴人丁○○已於90年4月12日請辭董事長職務
    乙節，是否真實已堪質疑，此外，上訴人神廣公司就此復未
    能舉證證明之，是其前揭辯解，亦難遽認為真實。從而被上
    訴人主張上訴人丁○○於90年5月1日代表上訴人神廣公司與
    被上訴人簽訂系爭聘任書，效力自及於上訴人神廣公司至明
    。是上訴人神廣公司前揭抗辯，亦顯乏所據而無可採。
八、再查，被上訴人主張其簽約後，依約為上訴人神廣公司從事
    法律服務工作，迄至90年7月底止，所支出之雜費為25,769
    元（上訴人丁○○僅給付雜費20,000元，尚欠5,769元）、
    法律服務費410,500元乙節，有其提出之法律事服務費明細
    表五紙（見原審卷14頁至18頁），惟為上訴人神廣公司否認
    在卷，並否認上訴人丁○○有何背於善良風俗之行為。按受
    任人因處理委任事務，支出之必要費用，委任人應償還之，
    並付自支出時起之利息。民法第546條第1項定有明文；又
    兩造並於系爭聘任書內約定「服務每小時為2,500元」、「
    法律服務所支出之計程車車資、雜費、影印費、郵電費由當
    事人（按即上訴人神廣公司）負擔」（詳見系爭聘任書／法
    律服務費項目第2點、第4點），是被上訴人如已依約處理委
    任事務，揆諸前開說明，其自可向上訴人神廣公司請求每小
    時2500元之報酬及必要費用、計程車車資、雜費、影印費、
    郵電費等。是應審究者，乃：(一)被上訴人所列之明細，是否
    確為被上訴人依約處理委任事務之報酬及所生之必要費用？
    (二)上訴人丁○○是否違反民法第184條第1項後段規定之公序
    良俗，加損害於被上訴人？玆述如下：
  (一)明細表第1頁「打字、影印、郵費、車資雜費明細」部分：
    被上訴人主張有關「90年6月5日係登報費750元」部分，業
    據其提出登報影本在卷可參（見原審卷72頁），且觀該登報
    內容核係本件委任處理事務範疇，應屬被上訴人處理委任事
    務所支出之必要費用，自應予准許。惟其餘被上訴人所列舉
    部分，即90年4月29日以前所生之打字、影印、郵費、車資
    ，及日期不明之赴高院查詢、赴經濟部閱覽、商業司閱卷、
    向士林地檢署遞聲請移轉管轄狀及影印費等，共8,670元，
    均發生於本件委任契約訂立前，是上訴人抗辯上開費用，非
    屬被上訴人處理係爭聘任書約定之委任事務等語，即應為可
    採。
  (二)明細表第2、3頁「出差會議」部分：其中被上訴所列90年4
    月30日「赴汐止參加上訴人丁○○復任交接會議之車資200
    元費用及使用5．5小時」部分，係訂約前之費用，尚難認係
    本件委任契約所生之必要費用，不應准許。至其餘部分請求
    雖亦為上訴人所否認，上訴人神廣公司雖抗辯上訴人並無該
    頁明細表所列之各項服務行為，或其行為與上訴人公司無關
    云云，惟被上訴人業已提出東科火災受災戶復建委員會會議
    紀錄、東科火災聯誼會會議紀錄、立法委員林瑞圖召開會議
    紀錄（見原審卷52頁、54頁、66頁至69頁），其內並載明有
    關被上訴人處理委任事務之始末，並甚有上訴人丁○○在會
    議紀錄之簽名（見原審卷68頁），上訴人神廣公司空言否認
    ，辯稱被上訴人係為東方科學園區火災受災戶權益赴立法院
    尋求立委協助，與上訴人神廣公司無關云云，核無可採。從
    而，本院依被上訴人所列明細，扣除前開5．5小時，被上訴
    人處理委任之時間應為88．7小時，依兩造約定即每小時2,5
    00元計算，是其請求上訴人神廣公司給付221,750元之報酬
    及必要費用（即雜費）6,449元（扣除200元，其餘詳見收費
    明細表第3頁所載）範圍內，應予准許，至逾此部分請求，
    即乏所據，應予駁回。
  (三)明細表第4、5頁「代撰書函、訴狀」部分，其中上訴人雖爭
    執其他有關該頁所列之(1)90年5月20日撰寫「斯、洪兩人掏
    空公司陳情報告書」（9．5小時）、(2)90年6月22日撰寫「
    斯、洪掏空公司陳情報告證據說明」一冊（16．5小時）、
    (3)90年6 月27日「顏董遭黑道迫害陳情報告」（7．5小時）
    ，惟被上訴人就此亦已於原審提出「遭受黑道迫害經過陳情
    書」、「證據說明書」（見原審卷230頁至242頁）在卷足憑
    ，並於本院補提「長榮集團立榮航空公司董事長斯重慶如何
    掏空神廣公司資產真相陳情報告」（被上證8）、「證據說
    明書」（被上證9）及「顏董遭黑道迫害陳情報告及圖表」
    （被上證10），觀其上開書函內容亦確與上訴人神廣公司業
    務有關，即應認係被上訴人依約處理之委任事務。另上訴人
    復指摘被上訴人所列(1)90年5月7日「關於CT-2合約非法性之
    法律意見書」、(2)90年5月23日「致臺中國際高爾夫俱樂部
    函」、(3)90年6月13日「致中國信託銀行敦南分行函」、(4)
    90年6月19 日「致大安銀行復興分行函」(5)90年7月6日「致
    亞歷山大休閒俱樂部函」(6)90年7月23日「致蘇黎世產物保
    險公司信函」，未據被上訴人提出以實其說等語，惟被上訴
    人已於本院提出上開法律意見函及信函（被上證2、被上證3
    、被上證4、被上證5、被上證6、被上證12及被上證7）在卷
    足參，上訴人神廣公司未予爭執，而本院觀之前開法律意見
    書及信函，亦均涉關上訴人神廣公司法律事務，是被上訴人
    主張此部分其已支出之必要費用，包括打字費用8730元、影
    印費用1,000元、郵費（發信24次、每次30元）720元，即核
    屬被上訴人所支出之必要費用；且被上訴人並可請求上訴人
    神廣公司給付其處理委任事務70小時所計算之服務費用即
    175000元（計算式：70×2, 500＝175,000）。
  (四)末查，被上訴人謂上訴人丁○○違反民法第184條第1項後段
    規定之公序良俗，加損害於被上訴人乙節，無非以其上訴人
    丁○○賴帳不付被上訴人分文律師酬金，於本院審理本案時
    公然欺誑法院，拒付被上訴人律師報酬及必要費用為據，惟
    本院觀其原審筆錄所載，上訴人固曾謂系爭聘任書已解除（
    見原審卷31頁）、三年來並未收到被上訴人請款單（見原審
    卷160頁）等語，然其亦於該言詞辯論期日當庭自承該聘任
    書確為其所簽，其曾收到被上訴人催告函等語（見原審卷31
    頁、32頁），是上訴人所辯縱未獲採信，但充其量僅其行使
    訴訟上之防禦權，尚難遽認其係以違反公序良俗之行為，加
    損害於被上訴人，是被上訴人主張上訴人丁○○為違反公序
    良俗行為，並依公司法第23條、第184條第1項後段規定，請
    求上訴人負連帶賠償之責云云，即乏所據，而不足採。
  (五)綜上，被上訴人處理上訴人神廣公司法律事務，所用時間為
    158．7小時（計算式：88．7＋70＝158．7），為此其得請
    求報酬為396,750元，其並為此支出必要費用17,649元（包
    括登報費750元、出差會議所支出之車資、及影印費6,449
    元、打字費用8730元、影印費用1,000元、郵費720元），已
    如前述，從而，被上訴人自得依其與上訴人神廣公司間之委
    任法律關係及民法第546條第1項、第547條規定，請求上訴
    人神廣公司給付414,399元，又被上訴人自承上訴人神廣公
    司已給付20,000元，是被上訴人請求394,399元（計算式：
    414,399－20,000＝394,399）及自92年1月28日至清償日止
    之法定遲延利息。
九、綜上所述，被上訴人主張應其與上訴人神廣公司訂立系爭聘
    任書，其依約處理委任事務，得向上訴人神廣公司請求前揭
    報酬、必要費用及利息，應為可採；至其主張上訴人丁○○
    兼以個人名義簽約，且以背於善良風俗之方法，加損害於被
    上訴人及上訴人神廣公司辯稱其並無給付前揭款項義務云云
    ，均無可採。從而，被上訴人依其上訴人神廣公司間之委任
    法律關係、民法第546條第1項、第547條規定，請求上訴人
    神廣公司給付414,399元及法定遲延利息，即為有理由，應
    予准許之，逾此部分，則應予駁回。原審就超過上開應准許
    部分，為上訴人敗訴之判決，並為假執行之宣告，自有未洽
    。上訴人就此部分指摘原判決不當，求予廢棄改判，為有理
    由。至於上開應准許部分，原審命上訴人神廣公司給付，並
    為假執行之宣告，則核無違誤，上訴人神廣公司此部分上訴
    ，指摘原判決不當，求予廢棄，則為無理由，應駁回其上訴
    。
十、本案事證已臻明確，兩造其餘主張與攻擊防禦方法，經核均
    與本案判決結果無影響，爰不一一予以審酌，附此說明。
十一、據上論結，本件上訴為一部有理由，一部無理由，依民事
      訴訟法第436條之1第3項、第450條、第449條第1項、第79
      條，判決如主文。
中　　華　　民　　國　　94　　年　　3 　　月　　9 　　日
              民事第五庭審判長法      官  吳青蓉
                              法      官  林秀圓
                              法      官  賴劍毅
以上正本係照原本作成
本件判決不得上訴
中　　華　　民　　國　　94　　年　　3 　　月　　11　　日
                              法院書記官  吳芳玉
